臺灣高等法院花蓮分院刑事判決　　　　　　　　　　九十二年度上訴字第二三四號
　　上訴人即被告　甲○○
　　指定　辯護人　丙○○律師
　　上訴人即被告　己○○
　　選任　辯護人　邱聰安律師
右上訴人即被告等因傷害致死案件，不服臺灣臺東地方法院九十年度訴字第二八０號
中華民國九十二年六月十三日第一審判決（起訴案號：臺灣臺東地方法院檢察署九十
年度偵字第四八號），提起上訴，本院判決如左：
    主  文
原判決關於甲○○、己○○部分撤銷。
甲○○、己○○無罪。
    理  由
一、公訴意旨略以：甲○○、己○○與陳建年（業經原審判決無罪，嗣已死亡）於民
    國（下同）八十九年十二月十九日下午八時前後，在臺東市○○○街七十一巷十
    二號後方建和二街與產業道路交岔路口附近，與酒醉之張新財相發生爭吵，竟基
    於傷害之犯意聯絡，由甲○○持竹木、己○○及陳建年以拳腳，共同毆打、推倒
    張新財，使張新財受有左額頂部、右頂枕部、左胸部挫瘀傷，與左上臂、肘部擦
    傷等傷害，進而導致張新財顱內硬腦膜下出血，並因傷重於同年十二月二十二日
    上午零時在行政院衛生署臺東醫院內不治死亡。因認甲○○、己○○二人，共同
    涉有刑法第二百七十七條第二項之傷害致死罪嫌等語。
二、本件公訴人認上訴人即被告（以下簡稱被告）甲○○、己○○涉有刑法第二百七
    十七條第二項之傷害致死罪嫌，無非以被告己○○、共犯陳建年之自白，及卷附
    警方查訪證人尤櫻菊錄影帶、法務部法醫研究所九十年二月二十六日九○法醫所
    醫鑑字第○○六七號鑑定書、檢察官驗斷書等件為主要論據。訊之被告被告甲○○、己○○均矢口否認有何傷害致死之犯行；被告甲○○辯稱：伊於八十九年十
    二月十九日當天下午六時許，有至臺東市○○○街六十一號洪昇吉家下象棋，適
    有水泥車經過，水泥車駕駛告知，上面有一路倒之人，伊便前往查看，發現是張
    新財坐在建和二街七十八號圍籬旁，已經酒醉，手上並拿著二隻雞，伊便以機車
    將張新財載至洪昇吉家，大約下午六時二十分即返回住處，並未再離開等語。被
    告己○○辯稱：之前張新財掉下去水溝，伊與甲○○將他扶起來送到洪昇吉家後
    ，伊去陳建年家喝酒，聽到後面在吵，出來有看到他和甲○○吵架，將他們兩個
    人隔開，隔開的時候，張新財跌倒，後來是陳建年跟我一起把他扶起來扶到路邊
    ，並沒有毆打張新財等語。
三、按犯罪事實應依證據認定之，無證據不得推定其犯罪事實；又不能證明被告犯罪
    者，應諭知無罪之判決，刑事訴訟法第一百五十四條、第三百零一條第一項分別
    定有明文。且被告或共犯之自白，不得作為有罪判決之唯一證據，仍應調查其他
    必要之證據，以察其是否與事實相符，亦為刑事訴訟法第一百五十六條第二項明
    文所定。又認定不利於被告之事實，須依積極證據，苟積極證據不足為不利於被
    告事實之認定時，即應為有利於被告之認定，更不必有何有利之證據（最高法院
    三０年上字第八一六號判例參照）。經查：
（一）共犯陳建年於警詢、偵查中雖供稱：「於八十九年十二月十九日下午二十時許
      ，在我家台東市○○○街七十一巷十二號後方產業道路看見張新財遭甲○○及
      己○○毆打」、「甲○○持木棍，己○○用拳頭及腳踢張新財」、「甲○○拿
      木棍打張新財的頭部肩膀、己○○用拳頭打張新財的背部及頭部，用踢張新財
      的背部和肩膀」及「當日八十九年十二月十九日下午五時左右，我與甲○○、
      己○○在我家台東市○○○街七十一巷十二號前喝酒約至二十時左右，甲○○
      及己○○就騎機車離開，我則入屋內看電視，約十幾分鐘就聽見屋後有人吵架
      ，我立即屋後察看，看見甲○○、己○○兩人在毆打張新財，我立即上前阻止
      ，並扶張新財至路邊，後來甲○○就騎車載張新財走了」等語。其並於九十年
      一月三日偕同臺東縣警察局臺東分局警員至右揭處所指認，而繪製有現場圖一
      紙及照片四幀在卷。惟共犯陳建年嗣於原審則翻異前詞改稱：當天伊未曾與甲○○、己○○在一起，我要上廁所的時候，有聽到我家後面有聲音，因為我家
      離現場還有一塊地，只有聽到聲音看不到，聽一下子我就回到屋子裡面去，之
      前警訊是照警察講給我聽我才知道的，所以才照警察的話來講等語。遑論其之
      供述前後不一，其於警詢、偵查中之供述是否屬實已難遽認，縱認其於警詢、
      偵查中之供述屬實，然其為本件共犯；故其於警詢、偵查中之供述，與指認所
      繪製之現場圖一紙、照片，及被告己○○於偵查中供述被告於德光有以木棍毆
      打張新才之上半身等語，均屬「被告或共犯之自白」，依刑事訴訟法第一百五
      十六條第二項規定，尚不得作為有罪判決之唯一證據。
（二）另證人即臺東縣警察局臺東分局員警劉澤恆，於原審係證述本件偵辦經過。證
      人丁洪良妹、王國璋均證稱：八十九年十二月間因洪昇吉之父過世，在臺東市
      ○○里○○○街六十一號辦理喪事，曾於八十九年十二月十九日傍晚時分，看
      到被告甲○○、己○○及被害人在該處，惟該三人究係何時離開，並不清楚等
      語。證人洪昇吉於原審證稱：當天有看到被告甲○○、己○○，不過什麼時候
      來，什麼時候走，伊不清楚，當天吃飯的時間大約是下午五、六點，但沒有印
      象被告甲○○、己○○有一起用餐，至於被告甲○○在該處多久，無法確定，
      但他有進進出出等語。與證人馬智輝於警詢中證稱：伊當日係在晚上十時、十
      一時許左右離開的，離開時被告甲○○、己○○還在洪昇吉家等語。均無一能
      佐證共犯陳健年，及被告己○○前揭自白與事實相符。
（三）再公訴人所指警方查訪證人尤櫻菊（現改姓為丁○○）錄影帶，僅係警方就查
      訪證人丁○○經過加以錄影，辯護人亦爭執該證據之證據能力，此證人丁○○
      於審判外之陳述，依刑事訴訟法第一百五十九條第一項規定，自不得作為證據
      ；檢察官及原審就該錄影帶所為之勘驗，亦難採為證據。證人丁○○（即原審
      之祕密證人Ａ１）於原審雖指稱：伊當時有經過案發現場，見被害人遭人以棍
      子毆打等情；經原審提示被告甲○○、己○○之照片供其指認，其亦指述該二
      人確有於右揭時地毆打被害人；另原審於九十二年四月十五日勘驗現場，證人
      丁○○所指見被害人遭毆打之處，亦與共犯陳建年前揭指稱地點相符。惟證人
      丁○○為瘖啞人，原審選任之通譯乙○○亦為瘖啞人；經本院訊之乙○○，其
      以書寫方式回答：（法官問：你是如何與證人丁○○溝通？）證人丁○○之手
      語與其無法溝通；（法官問：那你如何翻譯給原審的法官知道證人丁○○當時
      在說什麼？）她所比的手語給我看，我並不清楚，她說她那時候喝醉了，不知
      道什麼事等語。已見原審所選任之通譯乙○○，並無非適任之通譯；原審依其
      通譯所製作之筆錄能否顯示證人丁○○之意思，顯有疑問。況證人丁○○在原
      審所稱：斷手之人為甲○○（事實是陳建年），本案發生的時間是晚上六時（
      公訴人所指是晚上八時），均與事實不符。再經本院選任有手語專長之通譯庚○○（現任花蓮縣新城國中校長），並至案發現場訊問證人丁○○結果，其表
      示：案發當天並未經過案發現場，是走別條路，未見過死者張新財；其並引導
      受命法官實際踏勘當日行經之路線，確實未經過案發地點等情，有本院勘驗筆
      錄可憑。是有關證人丁○○於原審之前揭證詞筆錄，顯有瑕疵，而無法採為被
      告犯罪之證據。
（四）又被害人張新財係於九十一年十二月十九日返回住處休息後，迄翌日下午二時
      許，其姊戊○○發現被害人陷入昏迷不醒，背部有大量血跡，隨即呼叫計程車
      送張新財前往行政院衛生署臺東醫院急救，經診斷為頭部外傷併頭皮淤傷，胸
      壁挫傷及硬腦膜下出血，惟病情持續惡化，經急救無效仍不治死亡等情，業據
      證人戊○○於警詢、偵查中供述明確，並有行政院衛生署臺東醫院診斷書一紙
      在卷足憑。又被害人張新財之死因經送請法務部法醫研究所鑑定結果認為：死
      者死亡時在頭顱部與胸部有外傷，並有外傷性顱內出血及胸腔積血均可由毆打
      （他為）與自行跌倒（自為）所造成，因其四肢及身體各處有擦傷，另方面，
      從證人證明死者未與人結怨，或遭人毆打等事情判斷，死者生前鮮有心脈管硬
      化，但嗜酒，患高度脂肪肝，殊多肝細胞消失，有高度肝疾情形下，極可能因
      跌倒造成顱內出血，相繼引起多機能衰竭死亡；亦有法務部法醫研究所九十年
      三月十二日以九十理字第○四○五號函及所附九○法醫所醫鑑字第○○六七號
      鑑定書在卷足憑。上開鑑定結論，認被害人死亡之原因極可能為自行跌倒所致
      ，是亦難以該鑑定為被告不利之認定。
四、綜上所述，本件除「被告或共犯偵查中之自白」外，均查無其他證據足資證明前
    揭自白與事實相符。揆諸前開法律規定及判例意旨，及罪疑惟輕法則，自屬不能
    證明被告等犯罪。原審失察，遽以共犯陳建年之自白，及證人丁○○之證詞，而
    予論罪科刑，顯有未合。被告等上訴意旨否認犯罪，為有理由，應就原判決被告
    二人部分予撤銷改判，並諭知被告等均無罪之判決。
五、被告己○○經合法傳喚，無正當理由不到庭，爰不待其陳述逕行判決，附此敘明
    。
據上論斷，應依刑事訴訟法第三百六十九條第一項前段、第三百七十一條、第三百六
十四條、第三百零一條第一項前段，判決如主文。
本案經檢察官翟光軍到庭執行職務。
中      華      民      國  九十三    年      一      月    二十九    日
                                    審判長法官  吳  鴻  章
                                          法官  黃  永  祥
                                          法官  林  德  盛
右正本證明與原本無異。
如不服本判決，應於送達後十日內，向本院提出上訴狀。其未敘述理由者，並應於提
出上訴狀後十日內向本院補提理由狀(須附繕本)。
                                        書記官  劉  夢  蕾
中      華      民      國    九十三    年      一      月    二十九    日
